臺灣高等法院民事判決　　　　　　　　 96年度上易字第379號
上　訴　人　甲○○
上　訴　人　乙○○
上列當事人間侵權行為損害賠償事件，上訴人對於中華民國96年
2月16日臺灣板橋地方法院95年度訴字第998號第一審判決提起上
訴，本院於96年7月4日言詞辯論終結，判決如下：
    主      文
兩造上訴均駁回。
第二審訴訟費用由兩造各自負擔。
    事實及理由
一、上訴人甲○○於原審起訴主張：伊於92年10月26日12時許，
    在臺北縣中和市○○路280巷48號前之公共場所，持數位相
    機拍攝乙○○所置放之攤車及垃圾桶，乙○○見狀隨即衝出
    家門，出手毆打伊一耳光，並強取伊手中之上開數位相機。
    而伊旋即高呼「搶劫」，乙○○竟又強行將伊包圍，並向伊
    恐嚇稱「你不可以四處拍照，給我小心，注意」等語，致伊
    心生畏懼。且伊因受乙○○毆打，已造成聽力減損、頭痛耳
    鳴等傷害。且事後遇見乙○○均惶恐不安、失眠，四處求醫
    診治。而乙○○亦因涉犯妨害自由罪，而經臺灣板橋地方法
    院檢察署檢察官聲請簡易判決處刑（93年度偵字第7498號）
    ，經原審刑事庭於93年5月28日以93年度簡字第2323號判決
    拘役50日確定。而乙○○不法侵害伊之自由，自應負損害賠
    償之責。而依民法第184條第1項、第193條第1項、第195條
    第1項之規定，請求乙○○賠償 (一)醫療費用：新台幣（下
    同）2萬1840元。(二)勞動能力減損：20萬3824元。(三)非
    財產損害賠償：50萬元。
二、乙○○則以：甲○○於伊家門口拍照，伊係出於防護自身之
    隱私及侵權之證物，始為阻止並與甲○○產生拉扯，而事實
    上甲○○也未因該拉扯產生傷害。且其亦因甲○○侵犯隱私
    之行為，而造成精神壓力，並有小腦梗塞、腦梗塞、失眠之
    傷害，且因此不能為正常工作，而支出住院、醫療費用及精
    神上損害，亦得主張抵銷等語，資為抗辯。
三、本件經原審判決乙○○應給付甲○○10萬元，並駁回甲○○
    其餘之訴。兩造就原審判決其敗訴部分分別提起上訴，甲○
    ○聲明為：（一）原判決不利於甲○○部分廢棄。（二）上
    開廢棄部分，乙○○應再給付甲○○62萬5664元（包括醫療
    費用2萬1840元、勞動能力減損20萬3824元、非財產上損害
    賠償40萬元）。（三）乙○○之上訴駁回。乙○○聲明為：
    （一）原判決不利於乙○○部分廢棄。（二）上開廢棄部分
    ，甲○○在第一審之訴及其假執行之聲請均駁回。（三）甲
    ○○之上訴駁回。
四、兩造不爭執之事項（見本院96年6月21日準備程序筆錄）
（一）本件兩造一向不睦，於92年10月26日12時許，甲○○在臺
      北縣中和市○○路280巷48號前，持數位相機拍攝乙○○
      所置放之攤車及垃圾桶，乙○○見狀即出家門，推擠甲○
      ○，並取去甲○○手中之數位相機。而甲○○當場高呼「
      搶劫」，乙○○又將甲○○包圍，並聲言「你不可以四處
      拍照，給我小心，注意」等語。
（二）而乙○○因前述行為犯妨害自由罪，經臺灣板橋地方法院
      檢察署檢察官聲請簡易判決處刑（93年度偵字第7498號）
      ，並經原審刑事庭於93年5月28日以93年度簡字第2323號
      判決拘役50日，該案嗣因乙○○撤回上訴而確定，並已執
      行完畢。
（三）上揭事實，並有兩造不爭執其形式真正（見本院同上筆錄
      ）之原審93年度簡字第2323號刑事簡易判決、簡易判決處
      刑書附卷（見原審附民卷第6頁、第7頁），且經核閱臺灣
      板橋地方法院檢察署92年度發查字第4746號、93年度他字
      第509號偵查卷宗及原審93年度簡上字第404號刑事卷宗 (
      以上均為影本)無誤，自堪信為真實。
五、本件經本院與兩造整理並協議簡化之爭點如下：
（一）甲○○主張其所受之傷害得否依附帶民事訴訟程序請求損
      害賠償？又該傷勢是否確為乙○○之行為所造成？
（二）甲○○依侵權行為請求乙○○賠償下列損害，是否應予准
      許？
  １、醫療費用2萬1840元部分。
  ２、勞動能力減損20萬3824元部分。
  ３、非財產損害賠償40萬元部分。
（三）乙○○之抵銷抗辯是否可採？
六、茲分別論述如下：
（一）上訴人甲○○依附帶民事訴訟請求傷害部分之損害賠償，
      固非合法，但甲○○此部分上訴仍為無理由：
      按因犯罪而受損害之人，於刑事訴訟程序固得附帶提起民
      事訴訟，請求回復其損害，但其請求回復之損害，以被訴
      犯罪事實所生之損害為限，否則縱令得依其他事由，提起
      民事訴訟，亦不得於刑事訴訟程序附帶為此請求，最高法
      院60年台上字第633號判例言之甚明。又刑事法院得依刑
      事訴訟法第504條第1項規定，將附帶民事訴訟以裁定移送
      於該法院民事庭者，以刑事部分宣告被告有罪之判決者為
      限，至刑事訴訟諭知無罪之判決，刑事法院本應依同法第
      503條第1項前段規定以判決駁回原告之訴，如誤以裁定移
      送於民事庭，其訴之不合法，不因移送民事庭而受影響，
      受移送之民事庭應認原告之訴為不合法以裁定駁回之 (最
      高法院66年台上字第1094號判例參照)。查本件台灣板橋
      地方法院檢察署檢察官對於乙○○聲請簡易判決處刑及原
      審據以為刑事簡易判決所認定之乙○○犯罪事實，均僅限
      於前述乙○○推擠並強取甲○○手中之數位相機，及恐嚇
      恫稱甲○○不得拍照等妨害自由犯行，並未認定乙○○有
      何傷害甲○○之犯罪事實，此觀上述檢察官聲請簡易判決
      處刑書 (原審附民卷第7頁以下)及93年度簡上字第404號
      卷內所附刑事判決，至為明確。而甲○○依附帶民事訴訟
      程序，請求乙○○賠償之損害內容，另包括受傷之醫療費
      用及勞動能力減少部分，顯非經刑事判決宣告有罪部分，
      原法院刑事庭就此部分未予駁回，而誤為裁定移送民事庭
      ，原審就此不合法部分未裁定駁回，而為實體審理，固有
      未合。惟原判決既仍認上訴人甲○○此部分之訴並無理由
      而駁回，則其結果並無不同，上訴意旨，求為廢棄改判，
      仍應認為無理由。
（二）上訴人甲○○主張乙○○不法侵害其自由權，應屬可信：
      上訴人乙○○雖不否認於上開時地與甲○○發生爭執，惟
      否認有不法侵害甲○○自由之情事，辯稱當初伊係出於防
      護自身之隱私及侵權之證物，始為阻止並與甲○○產生拉
      扯等語。惟乙○○前揭行為，除有甲○○之指述外，甲○
      ○之配偶羅素錦，亦於偵查中證稱其當時聽見有人喊搶劫
      時，即自屋內出來，看到照相機在乙○○手上，且甲○○
      被圍住等語。又乙○○與甲○○發生爭執，經警察到場處
      理時，甲○○之數位相機確係乙○○持有中，亦經警員唐
      茂修於偵查中證述甚明（見台灣板橋地方法院檢察署93年
      度他字第509號妨害自由卷93年2月26日偵查筆錄）。且證
      人鄭德發亦於證稱當時其在甲○○之妻子所開之建材行內
      ，並聽見「小心點」、「偷窺」等話，似乎是乙○○所說
      。依上開證人證述，可知乙○○當時確曾與甲○○發生爭
      吵，並為阻止甲○○拍照，而強取其照相機，並出言威嚇
      。至於乙○○抗辯當時其係為防衛自己之隱私云云，惟甲
      ○○當時係向乙○○之車庫拍照，亦為乙○○所自承（見
      上開他字妨害自由案卷93年2月12日偵查筆錄），則自路
      上即可觀看之車庫，能否認係不欲人知之隱私，已有可疑
      。至於乙○○本院雖又謂甲○○另以照相機窺拍其屋內活
      動，惟無法舉證以實其說，尚難遽採。而查乙○○當時出
      而爭執時，既非單純交涉阻止，而出手強取甲○○之照相
      機，並出言恫嚇，顯屬過當而侵害甲○○對照相機之使用
      支配及人身安全自由之行為，顯難主張其為正當防衛。且
      乙○○更因上開妨害自由犯行，經原審刑事庭於93年5月
      28日以93年度簡字第2323號判決拘役50日確定，則甲○○
      主張乙○○確有不法侵害其自由權之事實，確屬可信。
（三）原判決就妨害自由部分認定上訴人乙○○應賠償甲○○非
      財產上損害賠償10萬元，核屬相當：
      按因故意或過失，不法侵害他人之權利者，負損害賠償責
      任；不法侵害他人之身體、健康、名譽、自由、信用、隱
      私、貞操，或不法侵害其他人格法益而情節重大者，被害
      人雖非財產上之損害，亦得請求賠償相當之金額，民法第
      184條第1項前段及第195條第1項分別定有明文。則甲○○
      就乙○○妨害自由之行為，請求賠償非財產上損害，自屬
      有據。而查本件事故係因兩造間嫌隙已久，甲○○先向乙
      ○○住處拍照，引發乙○○上開侵害行為，並參酌乙○○
      上開行為侵害甲○○自由之程度，以及甲○○係大專畢業
      ，原任職審計部簡任級官員，現已退休，有數筆不動產，
      財產總值約4百餘萬元；至乙○○則為國小畢業，平時為
      務農或從事零工，擁有不動產多筆，總值約380餘萬元，
      及其他兩造身分、地位等一切情狀，原判決認定甲○○得
      請求乙○○賠償之精神慰撫金10萬元，應屬適當。
（四）上訴人乙○○之抵銷抗辯，核非可取：
      按故意侵權行為而負擔之債務，其債務人不得主張抵銷，
      民法第339條定有明文。本件上訴人乙○○前述妨害自由
      行為，係屬故意之侵權行為，並因而受有罪判決確定，則
      乙○○主張甲○○侵犯其隱私權，而造成其精神壓力，並
      受有小腦梗塞、腦梗塞、失眠之傷害，且因此不能為正常
      工作，而支出住院、醫療費用及精神上損害等情，不論是
      否屬實，依前述說明，均不得於本件主張抵銷，是其此部
      分抗辯，亦非可採。
七、綜上所述，上訴人甲○○本於侵權行為之法律關係，得請求
    上訴人乙○○賠償妨害自由部分之精神慰撫金10萬元，原審
    就此部分判命上訴人乙○○依上開數額如數給付，並駁回上
    訴人甲○○其餘請求。及因所命乙○○給付之金額未逾50萬
    元，依職權宣告假執行，並依上訴人乙○○之聲請，酌定金
    額宣告免為假執行，並無不當。兩造就其敗訴部分分別提起
    上訴，就妨害自由部分，核均無理由，應予駁回。至於甲○
    ○主張其遭乙○○毆打受傷，而依附帶民事訴訟請求醫療費
    用及勞動能力減損部分之損害，並非合法，原判決自實體上
    判決駁回，雖有未洽，惟結果並無不同，從而甲○○此部分
    之上訴，仍屬無理由，亦應予駁回。
八、據上論結，本件兩造上訴均無理由，依民事訴訟法第449條
    第1項、第2項、第78條，判決如主文。
中　　華　　民　　國　　96　　年　　7　 月　　 18 　　日
                    民事第14庭
                        審判長法  官  許正順
                              法  官  張  蘭
                              法  官  黃麟倫
正本係照原本作成。
不得上訴。
中　　華　　民　　國　　96　　年　　7 　　月　　20　　日
                              書記官  王敬端
